【裁判字號】    99,交抗,1176
【裁判日期】    990518
【裁判案由】    違反道路交通管理處罰條例
【裁判全文】
臺灣高等法院交通事件裁定            99年度交抗字第1176號
抗  告  人
即受處分人  甲○○
上列受處分人因違反道路交通管理處罰條例案件，不服臺灣新竹
地方法院中華民國99年4月20日所為之裁定（99年度交聲字第131
號），提起抗告，本院裁定如下：
    主  文
抗告駁回。
    理  由
一、原裁定詳如附件所載。
二、抗告意旨略以：本件舉發警員於案發當時並未錄音錄影存證
    ，顯與值勤要點有違。又員警顯無可能在同一時間內接到呼
    叫，並啟動警笛聲，再以手勢攔停，後面載有替代役男或實
    習生，足見舉發員警證稱係在一百公尺處攔停，並非事實。
    又抗告人亦主動檢舉舉發員警值勤不專業、工作不落實，舉
    發員警應係擔心分局內部懲處，始虛構事實，況抗告人為新
    竹縣政府警察局竹北分局（下稱竹北分局）工友，業已向所
    屬直屬長官寫信表明事實經過，並要求全部人員測謊對質，
    以證明所言屬實。原裁定未審酌上開情事，即駁回抗告人之
    聲明異議，顯有不當，爰請撤銷原裁定，並更為適法之裁定
    等語。
三、惟查：
  (一)按汽車駕駛人，行經有燈光號誌管制之交岔路口闖紅燈者，
    處新臺幣（下同）一千八百元以上五千四百元以下罰鍰，並
    記違規點數三點，道路交通管理處罰條例第53條第1 項、第
    63條第1 項第3 款分別定有明文。又依道路交通安全規則第
    2 條第1 款規定，汽車指在道路上不依軌道或電力架線而以
    原動機行駛之車輛（包括機器腳踏車），故機車駕駛人亦應
    遵守上揭規定為之。
  (二)本件抗告人甲○○於民國99年2 月6 日12時55分許，騎乘車
    號173－BPP號重型機車，沿新竹縣竹北市○○街北往南方向
    行駛，行經新竹縣竹北市○○街與文昌街路口時闖紅燈，經
    竹北分局警員陳全景攔停抗告人，以違反道路交通管理處罰
    條例第53條第1 項規定，當場掣單舉發。嗣抗告人於應到案
    日期前提出申訴，經原處分機關函請舉發單位調查結果，仍
    認抗告人確有上開違規行為，乃於99年3 月5 日依道路交通
    管理處條例第53條第1 項、第63條第1 項第3 款（原裁決書
    漏載）、道路交通管理事件統一裁罰基準及處理細則第43條
    、第44條、第67條等規定，裁處異議人罰鍰一千八百元，並
    記違規點數三點，有新竹縣警察局99年2 月6 日竹縣警交字
    第E00000000 號舉發違反道路交通管理事件通知單影本、交
    通部公路總局新竹區監理所99年3 月5 日竹監營字第裁50-E
    00000000號違反道路交通管理事件裁決書正本等各一份在卷
    可稽（見原法院卷第10頁、第8 頁）。抗告人不服而聲明異
    議，原審法院傳喚證人即本件舉發員警陳全景到庭，證人陳
    全景於原審具結證稱：當時我從南向北直行新竹縣竹北市○
    ○街，在距離文昌街約一百公尺處時，見當時路口已經是紅
    燈，華興街車輛已經停止，異議人（即抗告人）在我對向仍
    騎乘機車強行闖紅都過該路口，我就按鳴喇叭以手勢請他停
    車，我再迴轉過去請他出示證件，並開立舉發單。在發現異
    議人闖紅燈時，我雖然距離路口約一百公尺，但是因為當時
    是全紅時段，且新竹縣竹北市○○街由南往北方向視野清楚
    ，車輛不多，且有同事騎乘機車在前方也以警用無線電通知
    我有人闖紅燈，在我同事用無線電通知我時，我已經攔停異
    議人了等語明確（見原法院卷第19頁至第21頁）。證人陳全
    景乃為舉發員警，又熟知法律，當知具結後如有偽證之情，
    應負刑法偽證罪之罪責，衡情當無甘負偽證罪責而為須為陳
    述之事，則證人陳德威於原審所為證述，應屬可採，足見抗
    告人確於上開時、地有本件交通違規之事實，業據原審詳載
    理由依據，經核並無違誤。
  (三)抗告意旨雖否認有闖紅燈之情事，並稱：本件舉發警員於案
    發當時並未錄音錄影存證，顯與值勤要點有違云云。值勤員
    警於原審證述時，確實未能提出舉發當時之錄音或錄影，惟
    交通警員製單舉發違反道路交通處罰條例所列之違規事實，
    本質上係公務員依法執行職務之行為，如有枉法構陷或為不
    實記載之行為，則需負擔嚴厲之刑事責任，國家並以此擔保
    公務員能忠實執行職務，故其所為當可被推定為真正；反之
    ，若謂公務員一切行政行為均需預留證據以證其實，則國家
    行政勢必窒礙難行，效率不彰，當非適論，此本為其行政之
    特徵。況於未裝設自動感應攝影器材路段，就闖紅燈等一瞬
    間突發之交通違規行為，因無法期待執勤員警於發現後能及
    時攝影取證，事實上亦僅能仰賴舉發員警目視為之，別無其
    他舉證之可能，如無其他證據顯示舉發員警有誤認或故意構
    陷之情事時，尚難以舉發員警無法提出其他證據佐證，即認
    其所述不可採信，否則未裝設自動感應攝影儀器之路段，即
    陷入駕駛人得任意闖紅燈違規之狀態，自非妥適，此觀道路
    交通管理處罰條例第7 條之2 第1 項第1 款就闖紅燈之違規
    行為得以「逕行舉發」，可資參照。故警察取締交通違規事
    件，其以科學儀器照相採證者，固然足以據為交通違規事實
    之證明，惟就囿於當場舉發而未以科學儀器照相採證，甚或
    礙於手動照相而未能即時拍攝違規情節，立法者亦未明文限
    制或排除「舉發警員目睹、耳聞」之證據能力，或其證述內
    容對於違規事實之證明力。此觀立法者再再以明文立法方式
    容認執行交通稽查之員警「當場舉發」，暨「當場舉發」俱
    乏相類於「逕行舉發」之採證限制（例如必須以「科學儀器
    照相採證」等等）自明（道路交通管理處罰條例第7 條、第
    7 條之2 參照）。據此，取締員警就交通違規事實之親身經
    歷見聞，當亦足可恃為此類交通事件違規事實之證據，而要
    非所有交通違規事件倘未經科學儀器照相採證，即一概不能
    恃以認定！況細酌證人陳全景於原審到庭具結後所證之上開
    情節（見原法院卷第19頁至第20頁），核無矛盾、齟齬或違
    背經驗、論理法則之處，當足供法院憑以判斷、認定違規事
    實之存在！復以一般執行警員就交通違規取締受有專門訓練
    ，對路上用路權人之動態路線當更有所注意，應能明確掌握
    ，其誤判之可能性極低。此外，亦無任何證據可證其有捏造
    事實違法取締之不法情事，而受處分人亦未就執勤員警之舉
    發有無錯誤提出具體證據以供調查，本院認員警本於維護交
    通秩序、安全職責所為之取締，當屬合法、正確之舉發。抗
    告意旨（一）所指原審法院僅憑舉發警員之證述，而無其他
    佐證，顯有違誤云云，容有誤會。
  (四)又抗告意旨指稱：舉發員警顯無可能同時接到呼叫、啟動警
    笛、以手勢攔停並載人舉發，足見舉發員警證稱係在一百公
    尺處攔停，並非事實云云。惟：證人陳德威於原法院調查時
    已明確證稱：我確定異議人有闖紅燈，有三點理由，第一、
    當時變成紅燈時會有兩秒的全紅時段，異議人還沒有超越停
    等線，見異議人以同等速度超越，當時是全紅。第二、當時
    竹北市○○街由南往北路口視野清楚，車輛不多。第三、除
    了我之外，還有我的同事兩位、一位實習生都有看到，其中
    一位是跟著我他有看到，我在取締異議人之前我有攔停酒測
    ，我同事幫我帶酒測器過來已經處理完畢時，我在路上看到
    異議人闖紅燈，當時我同事李政憲已經在竹北市○○街與竹
    北市○○街口很清楚看到，他在停等紅綠燈的第二輛車他已
    經用無線電通知我等語（見原法院卷第21頁），足見證人陳
    全景業已明確詳述舉發當時如何攔檢、告發抗告人，且指明
    尚有其他同事可資證明，堪認舉發員警陳全景證述情節應信
    而有徵，足以採信。此部分抗告所指亦不足採。
  (五)再抗告意旨雖稱業已對舉發員警加以檢舉，舉發員警應係擔
    心遭懲處而虛構事實云云。惟證人陳全景業於原法院調查時
    當庭具結，其當無甘冒偽證重責而虛構事實，故其所述應屬
    可採，已如前述，抗告意旨未具體舉證證明證人陳全景所為
    證述係屬虛構，僅空言泛稱證人陳全景係因擔心遭懲處而為
    不實之證言云云，要不足採。至抗告人自稱係竹北分局工友
    ，已向其所屬長官寫信表明事實經過，並要求全部人員測謊
    對質云云，縱令屬實，仍無解於抗告人確有交通違規之事實
    ，此部分抗告意旨顯與本件無涉，附此敘明。
  (六)縱上所述，抗告意旨所指既均不足採，則本件抗告為無理由
    ，應予駁回。
四、據上論結，依道路交通案件處理辦法第26條，刑事訴訟法第
    412 條裁定如主文。
中    華    民    國    99    年    5     月    18    日
                  刑事第四庭  審判長法  官  陳筱珮
                                    法  官  陳玉雲
                                    法  官  邱滋杉
以上正本證明與原本無異。
不得再抗告。
                                    書記官  劉貞達
中    華    民    國    99    年    5     月    20    日
附件：
臺灣新竹地方法院交通事件裁定         99年度交聲字第131號
原處分機關  交通部公路總局新竹區監理所
異  議  人
即受處分人  甲○○  男  51歲（民國○○年○月○日生）
                    身分證統一編號：Ｚ000000000號
                    住新竹縣竹北市○○街94號4樓
上列異議人因違反道路交通管理處罰條例案件，不服交通部公路
總局新竹區監理所中華民國99年3 月5 日竹監營字第裁50-E0000
0000號違反道路交通管理事件裁決書所為之處分，聲明異議，本
院裁定如下：
    主  文
異議駁回。
    理  由
一、按汽車駕駛人，行經有燈光號誌管制之交岔路口闖紅燈者，
    處新臺幣（下同）1,800 元以上5,400 元以下罰鍰，並記違
    規點數3 點，道路交通管理處罰條例第53條第1 項、第63條
    第1 項第3 款分別定有明文。又依道路交通安全規則第2 條
    第1 款所定，汽車指在道路上不依軌道或電力架線而以原動
    機行駛之車輛（包括機器腳踏車），故機車駕駛人亦應遵守
    上揭規定為之。
二、原處分意旨略以：異議人即受處分人甲○○於民國99年2 月
    6 日12時55分許，騎乘車號173-BPP 號重型機車，沿新竹縣
    竹北市○○街北往南方向行駛，行經新竹縣竹北市○○街與
    文昌街路口時闖紅燈，經新竹縣政府警察局竹北分局警員陳
    全景攔停受處分人，以違反道路交通管理處罰條例第53條第
    1 項規定，當場掣發竹縣警交字第E00000000 號舉發通知單
    。嗣異議人於應到案日期前提出申訴，經原處分機關函請舉
    發單位調查結果，仍認異議人確有上開違規行為，原處分機
    關於99年3 月5 日竹監營字第裁50-E00000000號違反道路交
    通管理事件裁決書，依道路交通管理處條例第53條第1 項、
    第63條第1 項第3 款（原裁決書漏載）、道路交通管理事件
    統一裁罰基準及處理細則第43條、第44條、第67條規定，裁
    處異議人罰鍰新臺幣1,800 元，並記違規點數3 點。
三、異議意旨略以：伊於99年2月6日12時55分許行經新竹縣竹北
    市○○街與文昌街路口時，員警騎車後載實習生行經對向車
    道，認定異議人闖燈並攔停舉發，但伊經過該號誌時係由黃
    燈轉換為紅燈，並非闖紅燈，爰依法聲明異議，請求准予撤
    銷云云。
四、經查：
  (一)異議人甲○○固不否認有於上揭時地，騎乘車號173-BPP 號
    重型機車，行經新竹縣竹北市○○街與文昌街路口，惟甲○
    ○堅決否認有闖紅燈等情，其辯稱：行經該路口停止線時號
    誌已轉為黃燈，為安全考量只好通過該路口，並非如同舉發
    員警所言闖紅燈云云。
  (二)證人即本件舉發員警陳全景於本院調查中結證稱：當時我從
    南向北直行新竹縣竹北市○○街，在距離文昌街約100 公尺
    處時，見當時路口已經是紅燈，華興街車輛已經停止，異議
    人在我對向仍騎乘機車強行闖紅都過該路口，我就按鳴喇叭
    以手勢請他停車，我再迴轉過去請他出示證件，並開立舉發
    單。在發現異議人闖紅燈時，我雖然距離路口約100 公尺，
    但是因為當時是全紅時段，且新竹縣竹北市○○街由南往北
    方向視野清楚，車輛不多，且有同事騎乘機車在前方也以警
    用無線電通知我有人闖紅燈，在我同事用無線電通知我時，
    我已經攔停異議人了等語明確（見本院卷第19頁至第21頁）
    。而證人雖為本件舉發員警，惟其到庭所陳述之上開舉發經
    過，經查尚無違反經驗或論理法則之處，且遍查本件卷存證
    據資料，亦無任何積極證據足以證明渠等前揭所述係虛偽不
    實，亦無足可顯信渠等陳述不可採信之品性證據或前科證據
    存在，自不得僅因渠等為本件開單舉發異議人之員警，即遽
    予否認其上開證述之可信性，況上開證人與異議人間素昧平
    生，並無仇隙嫌怨，而警員執行公務時，本身即受有行政懲
    處責任之監督，且其到庭具結作證，更係以刑事責任擔保其
    證言之真實性，從而，證人陳全景於本院調查中之前揭證詞
    ，應堪值採信確屬實情。
  (三)再者，本件異議人駕車行經有燈光號誌管制之交岔路口而闖
    紅燈之交通違規行為，如有監視錄影器錄影或拍照存證之物
    證資料，固可免除不必要之爭議然員警執行交通勤務，依法
    並未要求就任何違規事項均必須錄影或拍照存證，此觀道路
    交通管理處罰條例第7 條之2 亦規定在當場不能或不宜攔截
    舉發之情況下，可逕行舉發之意旨即明，且因此等違規情事
    均發生於一剎那之間，除非恰有錄影設備或得拍攝快速移動
    畫面之照相設備，否則要求值勤警員或舉發機關需緊急錄影
    或拍照後以此為證，未免與執行勤務之實況相悖，並難以實
    行，故於因無法及時攝影取證之情況下，如無其他證據顯示
    舉發員警有誤認或故意構陷之情事時，尚難以舉發員警無法
    提出其他證據佐證，即認其所述不可採信，否則該未裝設科
    學儀器之路段，豈非陷入駕駛人得任意違規之狀態，自非妥
    適；而本件固除證人即本件查獲員警陳全景之前揭證詞外，
    別無照片或其他證據以證明異議人有前揭交通違規行為，然
    異議人前揭違規行為，已據上開證人於本院調查中結證明確
    ，異議人於此亦未能提出上開證人有誤認或故意構陷之具體
    事證，是縱裁決機關僅能由舉發員警證明異議人之違規行為
    ，而未能提出照片或其他證據證明，亦難認其未盡舉證責任
    ，而遽認裁決機關之處分為不當，是異議人指稱並無證據證
    明其有闖紅燈之行為云云，亦殊不足採。是以，異議人之前
    揭辯詞均無足據以為有利異議人之認定。本件事證明確，異
    議人確有於前揭時、地駕車行經有燈光號誌管制之交岔路口
    而闖紅燈之違規行為，洵堪認定。
五、綜上所述，異議人確有於前揭時、地駕車行經有燈光號誌管
    制之交岔路口而闖紅燈之違規行為。從而，原處分機關依前
    揭道路交通管理處罰條例第53條第1 項、第63條第1 項及違
    反道路交通管理事件統一裁罰基準表規定，裁處異議人罰鍰
    1,800 元及記違規點數3 點，核無違誤。異議人之異議，為
    無理由，應予駁回。
六、據上論斷，應依道路交通案件處理辦法第19條，裁定如主文
    。
中    華    民    國    99    年    4     月    20    日
                  交通法庭  法  官  朱美璘
以上正本證明與原本無異。
如不服本裁定，應於裁定送達後5 日內向本院提出抗告狀。
中    華    民    國    99    年    4     月    20    日
                            書記官  楊嘉惠

司法院資訊處製作；財團法人民間司法改革基金會備份。
